【裁判字號】    95,上訴,69
【裁判日期】    950428
【裁判案由】    毒品危害防制條例
【裁判全文】
臺灣高等法院刑事判決                  95年度上訴字第69號
上  訴  人
即  被  告  甲○○○○  DUA.
                    39歲民.
                    （現於臺灣台北看守所羈押中）
選任辯護人  廖年盛律師
上列上訴人因毒品危害防制條例案件，不服臺灣桃園地方法院93
年度訴字第1740號，中華民國94年11月 2日第一審判決（起訴案
號：臺灣桃園地方法院檢察署92年度偵字第 15174號），提起上
訴，本院判決如下：
    主  文
原判決關於販賣第二級毒品及定執行刑部分撤銷。
甲○○○○  DUANE  PATRICK （中文姓名：杜威）幫助販賣第二級毒
品，未遂，處有期徒刑貳年。扣案之第二級毒品安非他命壹包（
毛重零點伍貳陸公克），沒收銷燬之，扣案之吸食器壹組沒收。
    事  實
一、甲○○○○  DUANE PATRICK（中文姓名：杜威，以下稱杜威）係
    加拿大籍人，因結婚依親在臺居留，並與同有施用第二級毒
    品安非他命之郭志豪認識，郭志豪並因而得知杜威有第二級
    毒品安非他命之來源，杜威並明知安非他命屬毒品危害防制
    條例第 2條第2項第2款所規定之第二級毒品，不得非法持有
    及販賣，於民國（下同） 92年9月19日，郭志豪以其所使用
    之0000000000號行動電話與杜威所使用之0000000000號行動
    電話通話，於電話中，郭志豪向杜威查詢安非他命買賣之價
    錢，經杜威告知1公斤新台幣 (下同)65 萬元，嗣於92年9月
    20日下午，經警持搜索票前往郭志豪位於桃園縣桃園市○○
    路654號5樓之14住處執行搜索，而郭志豪為配合警方追查毒
    品安非他命來源，即由警員周弘駿佯裝買主，並由郭志豪使
    用上開之行動電話號碼，聯絡杜威佯欲購買 1公斤65萬元之
    安非他命，並要杜威至郭志豪上開住處進行買賣安非他命交
    易。杜威明知第二級毒品安非他命不得非法買賣，竟基於幫
    助姓名年籍不詳綽號「小楊」之成年男子販賣安非他命之犯
    意，於接獲郭志豪之電話後，旋即與綽號「小楊」聯絡，惟
    綽號「小楊」者要求杜威先行前往確認對方是否確有準備現
    金，迨當日晚上 6時58分許，杜威至郭志豪上開住處，但因
    杜威與佯為買主之周弘駿就先看毒品或先看價金有所爭執，
    杜威即先行離去。再經周弘駿要求郭志豪打電話，聯絡杜威
    佯稱已備妥現金，要求杜威再攜帶安非他命到郭志豪住處進
    行交易，杜威經於電話確認對方已備有現金，隨即前往告知
    綽號「小楊」，並自綽號「小楊」處取得樣品安非他命一小
    包及吸食器一組，於同日晚上 9時10分許，再至郭志豪上開
    住處，並於取出該安非他命及吸食器欲供周弘駿試用時，旋
    為警周弘駿當場逮捕，並扣得第二級毒品安非他命一包（毛
    重0.526公克）及吸食器一組。
    理  由
一、訊據上訴人即被告杜威供承有於上揭時地於電話中接獲證人
    郭志豪查詢買賣安非他命一公斤多少錢等，經於查問而告知
    是65萬元，嗣於92年 9月20日晚上，先後二次前往證人郭志
    豪住處，其中第一次前往是要確認要買安非他命者是否有錢
    ，第二次則攜帶安非他命及吸食器前往欲供對方試用等事實
    ，惟矢口否認有何幫助販賣第二級毒品安非他命犯行，辯稱
    郭志豪並不是要向伊買安非他命，伊於20日下午接到郭志豪
    電話，郭志豪是要向「藥頭」（即販賣毒品者，依被告供稱
    該藥頭為綽號「小揚」者）買安非他命，要伊找「藥頭」出
    來，而伊第一次到郭志豪家，並沒有帶安非他命，藥頭要伊
    先過來看看要買的人是否有錢，但那個人要先看安非他命，
    沒有拿錢給伊看，伊就沒與他談，而那個人也要伊找藥頭來
    ，第二次伊到郭志豪家，帶有藥頭給伊的安非他命及吸食器
    ，說要給對方試用，藥頭說對方有錢，他會過來，但伊將毒
    品及吸食器放在桌上就被警察抓住了，伊並沒有販賣安非他
    命云云。
二、經查：
(一)本件被告杜威於上開時地接獲證人郭志豪之電話，旋即攜帶
    第二級毒品安非他命一包及吸食器一組前往郭志豪處，惟即
    為警查獲，並扣得該安非他命及吸食器，依證人郭志豪所述
    被告杜威前往係為進行毒品交易，惟被告辯稱本件是遭警察
    陷害教唆云云，惟按所謂「陷害教唆」，係指行為人原不具
    犯罪之故意，純因司法警察之設計教唆，始萌生犯意，進而
    實施犯罪構成要件之行為者而言。申言之，因「陷害教唆」
    係司法警察以引誘或教唆犯罪之不正當手段，使原無犯罪故
    意之人因而萌生犯意而實施犯罪，再進而蒐集其犯罪之證據
    或予以逮捕偵辦，縱其目的係在於查緝犯罪，但手段顯然違
    反憲法對於基本人權之保障，且已逾越偵查犯罪之必要程度
    ，對於公共利益之維護並無意義，其因此等違反法定程度所
    取得之證據資料，應不具有證據能力。又「陷害教唆」與警
    方對於原已具有犯罪故意並已實施犯罪行為之人，以所謂「
    釣魚」之偵查技巧蒐集其犯罪證據之情形有別，自不得混為
    一談（參照最高法院92年度台上字第4558號判決、93年度台
    上字第1868號判決）。經查，關於警方於92年 9月20日下午
    ，持搜索票前往郭志豪位於桃園縣桃園市○○路654號5樓之
    14  住處執行搜索之原由，證人即查獲本案之警員周弘駿於
    原審法院94年10月17日審理時具結證稱依警方對證人郭志豪
    所使用之0000000000號行動電話進行通訊監察結果，發現在
    92年9月19日下午5時35分許，監聽到證人郭志豪與被告通話
    提到價格「65」，因為安非他命當時的行情就是 1公斤賣65
    萬元，所以在上開對話中提到買賣東西「65」的價格，就覺
    得很可疑；另於同日晚間11時53分，證人郭志豪又與被告通
    話提到「 5錢」、「10錢」等重量的問題，所以伊判斷證人
    郭志豪與被告的對話內容就是在指買賣安非他命等語（見原
    審卷(二)第55頁）。而證人郭志豪於原審法院94年5月2日審
    理時亦證稱伊於92年9月19日下午5時35分許，使用00000000
    00  號行動電話，與被告所使用0000000000號行動話通話，
    係因伊朋友「小楊」要買安非他命，要求伊打電話給杜威，
    電話中所講「1粒」是指安非他命1公斤，「65」是指65萬元
    ，「硬的」是指安非他命，「5錢」、「10錢」是指5千、10
    千等語（見原審卷 (一) 第97頁）。至證人郭志豪雖證稱係
    綽號「小楊」者要買安非他命，要求伊打電話給杜威云云，
    惟依證人郭志豪於原審法院同日審理時復證稱「小楊」與被
    告是朋友，伊跟被告不是很熟，只見過伊次面，是「小楊」
    介紹被告給伊認識云云（見原審卷 (一) 第98頁、第99頁）
    ，惟依被告所供綽號「小楊」者與被告認識，其且係經由「
    小楊」之介紹始行認識被告，則「小楊」是否可能委由證人
    郭志豪打電話向被告購買安非他命，非無可疑，且依卷附被
    告所不否認之其所使用之0000000000行動電話與證人郭志豪
    所使用之0000000000號行動電話間之通訊監察作業報告摘要
    表所示，於92年 9月19日當天，二人於電話中，證人郭志豪
    向被告詢問安非他命一公斤多少錢，被告答以經詢問結果是
    65萬元，證人郭志豪表示65萬元太貴了，另被告於電話中向
    證人郭志豪表示尚有5千元或1萬元之安非他命等語（見偵查
    卷第14、15頁），是參酌上開證人周弘駿、郭志豪所述及上
    開之通訊監察作業報告摘要表所載，被告與證人郭志豪於92
    年 9月19日下午所談論的是買賣安非他命之情，雖依被告於
    證人郭志豪詢問「你昨天問一粒（一公斤之意）多少？」時
    答稱「我隔天早上離開那邊，就是他的朋友帶進來的，所以
    他要再和他聯絡，因為我告訴他真的太貴」，暨被告另於電
    話中對證人表示「他們說 5錢要不要，他可以裝10錢」等語
    ，無法證明係由被告直接販賣毒品安非他命，惟被告顯知悉
    從事安非他命之藥頭，並得從中撮合安非他命之買賣，足認
    被告於斯時即有安排毒品安非他命買賣之犯意，至為明顯，
    是警方於隔日（20日）要求證人郭志豪配合辦案，佯稱購買
    毒品安非他命，誘出被告以進行交易，顯屬上開所謂「釣魚
    」之偵辦技巧而非屬「陷害教唆」，是被告所辯本件係屬陷
    害教唆，自無可採。
(二)本件因警方對證人郭志豪所使用之0000000000號行動電話進
    行通訊監察，發現在 92年9月19日下午，證人郭志豪與被告
    之通話中談及買賣安非他命之情，因而於 92年9月20日下午
    持臺灣桃園地方法院所核發之搜索票，至證人郭志豪位於桃
    園縣桃園市○○路654號5樓之14住處執行搜索。而於搜索期
    間，警員周弘駿要求證人郭志豪配合追查毒品安非他命來源
    ，經證人郭志豪應允後，即由證人郭志豪於同日下午3時8分
    許，以其使用之0000000000號行動電話，撥打被告所使用之
    0000000000號行動電話，要求以65萬元之代價購買 1公斤之
    安非他命，被告即於當日晚間 6時58分許，至證人郭志豪上
    開住處，惟因被告與佯裝買主之證人周弘駿，就先看毒品或
    先看現金發生爭執，被告乃先行離開證人郭志豪住處，嗣經
    警員周弘駿再要求證人郭志豪打電話與被告聯絡，佯稱已備
    妥現金，被告乃於當日晚間 9時10分許，攜帶安非他命一小
    包及吸食器等再行前往證人郭志豪住處，警員周弘駿隨即要
    求被告拿出安非他命樣品供其測試，被告即再自身上取出 1
    小包安非他命準備交給證人周弘駿，證人周弘駿又要求被告
    提供器具供其試用，被告即再身上取出吸食器，此時證人周
    弘駿立即出示證件，當場逮捕被告，並扣得毒品安非他命 1
    包（毛重0.526公克）及吸食器1組等事實，業據證人郭志豪
    於警詢、偵查中及原審法院94年5月2日審理時證述明確（見
    偵查卷第8頁、第31頁背面、第32頁、第33頁正面及原審卷(
    一)94 年5日2月審判筆錄），而證人周弘駿於原審法院審理
    時亦證述如何於上揭時地查獲證人郭志豪後，為追查安非他
    命之來源，經取得證人郭志豪同意配合，而由證人郭志豪聯
    絡被告前來交易毒品事宜，並因而查獲被告等情明確在卷（
    見原審卷 (二) 第53頁之94年10月17日審判筆錄）。並有扣
    案之第二級安非他命毒品 1包（經送行政院衛生署管制藥品
    管理局檢驗結果，確含有安非他命成分，毛重 0.526公克，
    此有該局檢驗成績書1紙在卷可憑）、吸食器1組及採證照片
    6張（見偵查卷第22至27頁及第113頁）在卷可資佐證。而上
    開搜索證人郭志豪之事實，並經原審法院依職權調閱該院92
    年聲搜字第 719號刑事卷宗查閱無誤（包括通訊監察書、通
    訊監察作業報告摘要表及搜索扣押筆錄等件）。茲查證人郭
    志豪於上揭時地為警查獲後，為配合警察追查安非他命之來
    源，因而打電話與被告佯欲購買安非他命，被告於 92年9月
    20日晚上先後兩次前往證人郭志豪住處，其第一次係為確認
    對方是否備有現金，而第二次則係為提供毒品安非他命供對
    方測試，是被告二次前往證人郭志豪住處之行為，均係為安
    排如何買賣毒品安非他命，茲所欲審究者，本件究係被告直
    接欲販賣安非他命，或僅係居中介紹他人販賣安非他命，依
    上揭通訊監察作業報告摘要表所示被告與證人郭志豪間於92
    年 9月20日之通訊內容，被告於第一次前往證人郭志豪住處
    前，與證人郭志豪之電話對談中，依其回答證人郭志豪之所
    言：「我等一下去跟那個人聯絡，那個人要帶整顆的過來我
    這裡，我等那個人，然後我再過去你那裡，不會很久啦，你
    很急我也很急」等語，衡情被告於接獲證人郭志豪欲購買安
    非他命，若其係直接從事安非他命之買賣，則其於電話中應
    係直接與證人郭志豪商洽如何為安非他命之買賣，應無以如
    此語氣與證人郭志豪對答，被告又何以於電話中一再向證人
    郭志豪表示要等「那個人」前來後，始可前往其住處等語，
    且本件若係被告直接販賣安非他命，則其儘可依一手交錢，
    一手交貨之買賣方式為之，又何須為就是否先看毒品或先看
    錢發生爭執。迨證人郭志豪向被告佯稱對方已備妥現金，而
    依被告於當日晚間 9時10分許再次到證人郭志豪住處前，於
    電話中被告與證人郭志豪交談所稱：「那個人也打電話給我
    ，（安非他命）百分之百是，我有他的樣品，那東西可以用
    」、「你以為我喜歡玩遊戲嗎，我也是跑跑腿」等語，暨證
    人郭志豪於電話中對被告稱：「你要跟你的老闆喬好」等語
    ，以被告與證人郭志豪如此交談內容以觀，被告似非以其所
    有之毒品供販賣，而係居中撮合安非他命之買賣，此應即被
    告於電話中所稱之「跑跑腿」之意，並參酌被告與證人郭志
    豪於92年9月20日晚間 8時03分通話至8時09分，而依證人郭
    志豪於電話中一再催促被告趕快前來，惟何以被告迄至同日
    晚間 9時10分許始行前往，是被告所辯因藥頭要確認對方確
    有帶錢，伊才向藥頭拿安非他命及吸食器供對方試用，再行
    前往證人郭志豪住處等語，尚非無據。是本件雖證人郭志豪
    打電話與被告佯欲購買安非他命，然實際應非由被告直接販
    賣安非他命與該佯欲購買安非他命之警員周弘駿，被告顯係
    居中幫助其所稱綽號「小楊」之藥頭販賣安非他命，並由其
    從中撮合，應堪認定。
(三)依上揭通訊監察內容以觀，本件所欲交易之一公斤安非他命
    65萬元，惟因並非被告所直接販賣，復未能查得被告所稱綽
    號「小楊」之藥頭實際販入安非他命之價格，致無從查悉若
    販售所可得之實際利得與價差，然查政府對毒品之買賣查緝
    甚嚴，處罰甚重，是買賣毒品安非他命需冒重大之風險，茍
    無利得，應無甘冒重典而販賣第二級毒品安非他命之理，此
    參酌本件安非他命之買賣，須由被告先行前往確認對方是否
    備有現金，並先由被告攜帶安非他命前往供對方測試，嗣再
    由實際販售之綽號「小楊」者出面遂行毒品安非他命之交易
    ，以此小心謹慎，實難認若本件買賣安非他命之交易成立，
    而無從中牟取利益之可能，是本件毒品安非他命之買賣，其
    有營利之意圖甚明。
綜上所述，被告所辯並非涉有何販賣毒品安非他命之犯行，要屬
卸責之詞，不足採信，事證明確，被告犯行，洵堪認定。
三、按販賣毒品罪，雖不以販入之後復行賣出為要件，祇要以販
    賣營利為目的，將毒品販入或賣出，有一於此，其犯罪即為
    完成。而倘係購買者為協助警察辦案佯稱購買，而將販賣者
    誘出以求人贓俱獲，因其無實際買受之真意，且在警察監視
    之下伺機逮捕，事實上亦不能真正完成買賣，則該次行為，
    僅能論以販賣未遂（參照最高法院90年度台上字第7030號判
    決），又以自己犯罪之意思而參與犯罪構成要件之行為，或
    以幫助他人犯罪之意思而參與犯罪構成要件之行為，均屬刑
    法第28條所規定之正犯，至以幫助他人犯罪之意思而參與犯
    罪構成要件以外之行為，則屬刑法第30條第 1項所規定之從
    犯（參照最高法院27年度上字第1333號判例）。查本件證人
    郭志豪為警查獲後，為配合警察追查毒品安非他命之來源，
    以電話向被告佯欲購買毒品安非他命，惟警員周弘駿實際並
    無購買安非他命之真意，僅係為誘出被告以便予以逮捕而已
    ，是本件實際並無法完成毒品之交易，而雖被告並非實際販
    賣毒品安非他命者，惟其有從中安排本件安非他命買賣之犯
    意，則堪認定。而查被告於接獲證人郭志豪佯欲購買毒品安
    非他命，被告即依該綽號「小揚」者之指示前往確認對方是
    否已備有現金及攜帶安非他命前往供對方測試，而依被告所
    述待確認對方確備有現金，即由該綽號「小楊」出面與對方
    洽談毒品安非他命之買賣，被告並非實際參與本件毒品安非
    他命買賣之洽商，亦無參與本件毒品安非他命之交付或價款
    之收受，是被告並未參與本件毒品安非他命買賣之犯罪構成
    要件行為，其僅係基於幫助綽號「小楊」者販賣毒品安非他
    命，而參與犯罪構成要件以外之行為，自屬幫助犯。核被告
    所為，係犯毒品危害防制條例第 4條第2項及第6項之幫助販
    賣第二級毒品未遂罪，而查被告犯罪後，毒品危害防制條例
    業於92年7月9日修正公布，而依修正後毒品危害防制條例第
    36 條規定新法自公後6個月施行（即93年1月9日），惟有關
    毒品危害防制條例第4條第2項販賣第二級毒品罪之規定，新
    舊法相同，依刑法第2條第1項前段之規定，應適用裁判時之
    毒品危害防制條例第 4條第2項、第6項處罰。而查檢察官起
    訴意旨原認被告係犯毒品危害防制條例第5條第2項之意圖販
    賣而持有第二級毒品罪，嗣於原審法院審理時，請求變更起
    訴法條為販賣第二級毒品未遂罪，認被告係實際從事本件毒
    品安非他命之買賣，惟依前所述，被告僅係居中安排本件毒
    品安非他命之交易，是公訴意旨所認核與事實不合，尚有未
    洽。被告為幫助販賣毒品安非他命而持有毒品安非他命之低
    度行為，為幫助販賣之高度行為所吸收，不另論罪。被告幫
    助販賣毒品犯行而不遂，應依刑法第26條前段之規定，按既
    遂犯之刑度減輕之，又被告所為係屬幫助犯，並依刑法第30
    條第 2項規定，依正犯之刑遞減之。原審就被告予以論罪科
    刑，固非無見，惟查本件被告僅係基於幫助他人販賣安非他
    命之犯意，而居中安排本件毒品安非他命之交易，所參與者
    並係犯罪構成要件以外之行為，係屬幫助犯，原審認被告係
    實際從事本件毒品安非他命之買賣，認屬正犯，尚有未洽，
    是被告上訴意旨否認犯罪，固無理由，惟原判決關於販賣第
    二級毒品部分既有可議，自應與定執行刑部分併由本院予以
    撤銷改判，爰審酌被告係加拿大籍人，因結婚依親在臺居留
    ，明知安非他命不得販賣及持有，竟犯本件之罪，其犯罪之
    動機、目的、手段、因而所可能致生之危害、並未從中獲取
    利益及犯罪後之態度等一切情狀，量處有期徒刑二年。扣案
    之第二級安非他命毒品1包（毛重0.526公克），係屬查獲之
    毒品，應依毒品危害防制條例第 18條第1項前段規定諭知沒
    收銷燬之，另扣案吸食器 1組，係當場查獲，供販賣毒品時
    提供買主試用安非他命之用，亦經證人周弘駿、郭志豪證述
    甚詳，應依毒品危害防制條例第 19條第1項規定併予宣告沒
    收。至於扣案撮刀 1支、剪刀1支、分裝袋14個、行動電話1
    支、黑色腰包 1只，雖為被告所有，但乏證據證明供前揭犯
    罪之用，又非違禁物，爰不予宣告沒收。
據上論斷，應依刑事訴訟法第369條第1項前段、第364條、第299
條第1項前段，毒品危害防制條例第4條第6項、第2項、第18條第
1項前段、第19條第1項，刑法第11條前段、第2條第1項前段、第
26條前段及第30條，判決如主文。
本案經檢察官陳明光到庭執行職務。
中    華    民    國    95    年    4     月    28    日
                  刑事第五庭審判長法  官  吳  敦
                                  法  官  吳啟民
                                  法  官  張傳栗
以上正本證明與原本無異。
如不服本判決，應於收受送達後十日內向本院提出上訴書狀，其
未敘述上訴之理由者並得於提起上訴後十日內向本院補提理由書
（均須按他造當事人之人數附繕本）。
                                  書記官  秦慧榮
中    華    民    國    95    年    4     月    28    日
附錄：本案論罪科刑法條全文
毒品危害防制條例第4條
製造、運輸、販賣第1級毒品者，處死刑或無期徒刑；處無期徒
刑者，得併科新臺幣一千萬元以下罰金。
製造、運輸、販賣第2級毒品者，處無期徒刑或七年以上有期徒
刑，得併科新臺幣七百萬元以下罰金。
製造、運輸、販賣第3級毒品者，處五年以上有期徒刑，得併科
新臺幣五百萬元以下罰金。
製造、運輸、販賣第4級毒品者，處三年以上十年以下有期徒刑
，得併科新臺幣三百萬元以下罰金。
製造、運輸、販賣專供製造或施用毒品之器具者，處一年以上七
年以下有期徒刑，得併科新臺幣一百萬元以下罰金。
前五項之未遂犯罰之。


司法院資訊處製作；財團法人民間司法改革基金會備份。
